臺灣新竹地方法院民事簡易判決　　　　 100年度竹簡字第71號
原　　　告　陳姵穎即陳宥安）.
被　　　告　瑞德資產管理有限公司
法定代理人　高銘煌
訴訟代理人　劉禹銳
訴訟代理人　華祥任
上列當事人間確認本票債權不存在事件，本院於民國100 年5 月
23日辯論終結，判決如下：
    主  文
原告之訴駁回。
訴訟費用由原告負擔。
    事實及理由
一、原告起訴主張：
(一)、被告執有以原告名義為發票人如附表所示之本票聲請臺灣臺
    北地方法院裁定准予強制執行（臺灣臺北地方法院88年度票
    字第20858 號本票裁定），惟系爭如附表所示本票並非原告
    所簽發，系爭本票以原告為發票人名義之簽名及印章均係偽
    造，為此爰依非訟事件法第195 條第1 項規定，求為判決確
    認被告執有以原告名義為發票人如附表所示本票之本票債權
    不存在。
(二)、對被告抗辯之陳述：林志城是原告以前在國泰人壽公司的同
    事，原告不知道林志城有汽車貸款這件事，也沒有去對保。
    被告提出之對保資料是原告的，但是簽名不是原告簽的。薪
    資單要從公司方面取得很容易。
(三)、訴之聲明：
  1.確認被告持有原告所簽發如附表之本票，票面金額新台幣66
    2,860 元之本票債權不存在。
  2.訴訟費用由被告負擔。
二、被告抗辯：
(一)、民國96年間原債權人寶慶汽車股份有限公司將其對相對人之
    上開債權及一切從屬權利讓與被告瑞德資產管理有限公司，
    復依民法第297 條之規定通知債務人，被告合法取得對原告
    及訴外人林泓業（原名林志城）、廖雲烺等人一切權利。原
    告陳姵穎（原名陳宥安）因擔任訴外人林泓業（原名林志城
    ）、廖雲烺等人前向原債權人寶慶汽車股份有限公司辦理汽
    車貸款之連帶保證人，共同簽發本票面額新台幣（下同）
    662,860 元，經臺灣臺北地院本票裁定換發鈞院所核90年度
    6699號債權憑證，並業經鈞院100 年司執1282號強制執行在
    案。原告應就其主張系爭支本票上簽章為盜刻，負舉證責任
    。再者參照最高法院37年上字第8816號判例意旨，除其已有
    確切反證，足資證明未授權他人簽發外，應推定為其所簽發
    。此為舉證責任分擔之原則，倘原告於抗辯事實並無確實證
    明方法，僅以空言爭執者，當然認定其抗辯事實之非真正，
    而應為原告不利益之裁判。
(二)、本件原告及訴外人等如前述因向原債權人辦理汽車貸款而共
    同簽發本件系爭本票，當初辦理貸款時均有契約書及身分證
    及對保人簽章，且當初核對保時原告業亦提出任職國泰人壽
    保險公司員工服務證明書及薪資條，按一般社會通念觀之，
    若非本人所提出，難以提出如此文件，再者系爭本票與原告
    起訴狀之簽章中「陳」、「安」、「姵」女字其運筆頓挫十
    分雷同，又社會上一般人除銀行印鑑章外大都有其他印章資
    用，而法律上亦無要求本票或契約均須使用銀行印鑑章，是
    堪認為原告為系爭本票發票人之一無誤。
(三)、答辯聲明：
  1.駁回原告之訴。
  2.訴訟費用由原告負擔。
三、法院之判斷：
(一)、按確認法律關係之訴，非原告有即受確認判決之法律上利益
    者，不得提起之，民事訴訟法第247 條第1 項前段定有明文
    。所謂即受確認判決之法律上利益，係指法律關係之存否不
    明確，原告主觀上認其在法律上之地位有不安之狀態存在，
    且此種不安之狀態，能以確認判決將之除去者而言，若縱經
    法院判決確認，亦不能除去其不安之狀態者，即難認有受確
    認判決之法律上利益（最高法院52年度台上字第124 號判例
    意旨參照）。本件原告主張系爭如附表所示本票業經寶慶汽
    車股份有限公司執向臺灣臺北地院聲請裁定准許強制執行，
    嗣寶慶汽車股份有限公司聲請強制執行及核發債權憑證（本
    院90年度執字第6699號），嗣再將系爭本票債權讓與被告瑞
    德資產管理有限公司，被告於100 年1 月13日持前開債權憑
    證為執行名義向本院聲請強制執行，經本院100 年度司執字
    第1282號強制執行在案之事實，有臺灣臺北地方法院88年票
    字第20585 號民事裁定可佐，經依職權向臺灣臺北地院調閱
    88年票字第20585 號民事卷宗，該卷宗因已逾保存年限銷燬
    ，有臺灣臺北地院100 年2 月25日北院本料字第1000002407
    號函可佐，並經依職權調閱本院90年度執字第6699號、100
    司執字第1282號卷查明屬實，而原告就系爭如附表所示本票
    之本票債權存否既有爭執，其法律上地位不安之狀態，自能
    以確認判決將之除去，故原告起訴請求確認系爭如附表所示
    本票之本票債權不存在，即有確認利益，合先敘明。
(二)、次按，票據係文義證券，其在票據上簽名者，依票上所載文
    義負責，固為票據法第5 條第1 項所明定；惟此所謂簽名，
    係指真正之簽名而言，如該簽名出於偽造，依同法第15條之
    規定，雖不影響於真正簽名之效力，然被偽造簽名之本人，
    究不負票據債務人之責任；次按確認法律關係不存在之訴，
    如被告主張其法律關係存在時，應由被告負舉證責任（最高
    法院56年度台上字第2222號判決、51年度台上字第3309號判
    例、42年度台上字第170 號判例意旨參照）。是本票本身是
    否真實，即是否為發票人所作成，自應由執票人負證明之責
    。查本件原告否認系爭如附表所示本票上其簽名、印章之真
    正，被告則以當初辦理貸款時均有契約書及身分證及對保人
    簽章，且當初核對保時原告亦提出任職國泰人壽保險公司員
    工服務證明書及薪資條，再者系爭本票與原告起訴狀之簽章
    中「陳」、「安」、「姵」女字其運筆頓挫十分雷同等語置
    辯；提出汽車貸款契約書、國泰人壽保險公司員工服務證明
    書及薪資條為證。
(三)、經查，系爭本票、契約書原本上「陳宥安」簽名筆跡經送法
    務部調查局鑑定結果，與原告當庭書寫「陳宥安」等筆跡、
    原告所提收支日記簿原本、上海商業儲蓄銀行存摺原本、印
    鑑卡影本、人壽保險單原本上「陳宥安」簽名筆跡，筆劃特
    徵相同，有法務部調查局問題文書鑑識實驗室鑑定書（100
    年4 月20日調科貳字第10000142690 號）在卷足憑。證人林
    志城於本院審理中證稱：我有跟陳宥安請求要當保證人，但
    是我忘記她後來有沒有幫我作保證人，陳宥安的簽名是誰簽
    的，印章怎麼來的，我現在已經不知道了等語（見本院100
    年3 月2 日筆錄）。又依國泰人壽保險股份有限公司100 年
    3 月18日國壽字第100003631 號函記載：本公司離職員工陳
    宥安86年當時之服務證明書及薪津表核發流程如下：(一)在職
    證明需由本人提出申請書，並經單位主管蓋章確認後寄至總
    公司人管單位審核，核可後由總公司開立證明書寄至單位，
    再由單位主管轉交，惟陳宥安之申請書已逾保存期限而銷毀
    (二)另當年之員工薪津表為公司統一印製，交寄至單位由主管
    代為轉發，不需另提出申請書。參酌在職證明需由本人提出
    申請書，且薪津表係由公司主管轉發，二者均須個人隱私文
    件，他人難以任意取得，況且每月薪津表若未發，原告亦應
    會有所察覺，而無任由他人取得數月份之薪津表之可能。再
    者，系爭本票、契約之「陳宥安」簽名筆跡，與原告提出之
    「陳宥安」簽名筆跡文件及當庭書寫之「陳宥安」簽名筆跡
    筆劃特徵相同。綜上以觀，足認原告主張系爭如附表所示本
    票上以原告為發票人名義之簽名及印章均係偽造一節，尚難
    採信，原告自應依票上所載文義負責。從而，原告訴請確認
    確認被告持有原告所簽發如附表之本票，票面金額新台幣66
    2,860 元之本票債權不存在，為無理由，應予駁回。
四、本件事證已臻明確，兩造其餘主張陳述及證據，於判決結果
    尚不生影響，遂毋庸一一論列，併此敘明。
五、據上論結：本件原告之訴為無理由，依民事訴訟法第436 條
    第2 項、第78條，判決如主文。
中    華    民    國  100     年    5     月    31    日
                        新竹簡易庭法  官   林麗玉
以上正本係照原本作成。
如對本判決上訴，須於判決送達後二十日內向本院提出上訴狀。
中    華    民    國  100     年    5     月    31    日
                                  書記官   鄧雪怡
┌─────────────────────────────┐
│附表：                                                    │
├─┬──────┬──────┬──────┬──────┤
│編│發   票   日│ 金      額 │到   期   日│發  票 人   │
│號│            │ （新臺幣） │            │            │
├─┼──────┼──────┼──────┼──────┤
│1 │86年10月9日 │662,860元   │未載        │林志城      │
│  │            │            │            │陳宥安      │
│  │            │            │            │廖雲烺      │
└─┴──────┴──────┴──────┴──────┘